【裁判字號】    95,訴,565
【裁判日期】    950630
【裁判案由】    強盜
【裁判全文】
臺灣桃園地方法院刑事判決               95年度訴字第565號
公  訴  人  台灣桃園地方法院檢察署檢察官
被      告  盧昭明
指定辯護人  本院公設辯護人甲○○
上列被告因強盜案件，經檢察官提起公訴（94年度偵字第22354
號），本院判決如下：
    主  文
盧昭明意圖為自己不法之所有，以強暴至使不能抗拒，而取他人
之物，累犯，處有期徒刑伍年肆月。
    事  實
一、盧昭明前因竊盜案件，經本院於民國89年10月12日以89年度
    易字第1089號判處有期徒刑7 月，於89年12月18日撤回上訴
    確定；復因搶奪案件，經本院於89年10月19日以89年度訴字
    第703 號判處有期徒刑7 月，於90年1 月9 日經撤回上訴確
    定；又因毒品危害防制條例案件，經本院於89年10月16日以
    89年度訴字第1187號判處應執行有期徒刑11月（施用第一級
    毒品罪處有期徒刑7 月，施用第二級毒品罪處有期徒刑5 月
    ，上開2 罪合併定應執行有期徒刑11月），於90年1 月8 日
    撤回上訴確定；前開案件嗣經合併定應執行有期徒刑2 年後
    ，於90年3 月23日入監執行，並於91年7 月9 日假釋出監並
    付保護管束，於92年2 月12日縮刑期滿未經撤銷假釋，其未
    執行之刑，以已執行論，而執行完畢。詎仍不知悛悔，於94
    年12月19日23時40分許，前往桃園縣中壢市○○○路○ 段92
    號乙○○所經營之「台北迪化街大腸紅麵線」店內購買肉圓
    時，見乙○○身著口袋內置有現金之圍裙，且乙○○身高僅
    約151公分、體重約41公斤，獨自在店面顧店，當時正值深
    夜，乙○○正要收攤，店內並無其他客人，盧昭明竟意圖為
    自己不法之所有，於乙○○進入店內拿出肉圓後，即正面對
    著乙○○恫稱：「不要動，我要搶劫」，隨即將雙手伸向乙
    ○○所著圍裙前方口袋欲強取圍裙口袋內之現金（內有現金
    新台幣〈以下同〉7,600元），乙○○見此情狀，立刻以雙
    手緊抓住圍裙袋口，以為防備，盧昭明見乙○○抓住圍裙不
    放，仍強行伸手用力拉扯乙○○所著圍裙前方口袋，乙○○
    雖奮力緊抓圍裙並與盧昭明拉扯、抵抗，仍因盧昭明不斷強
    行拉扯圍裙之力道過大，而往後跌倒在地，致使不能抗拒，
    並因而受有手挫傷之傷害（傷害部分未據告訴）。盧昭明見
    乙○○跌坐在地不能抗拒之際，再上前強行扯斷乙○○所著
    圍裙之肩帶，致使乙○○左肩部受有瘀傷之傷害（傷害部分
    未據告訴），以此強暴之方式將該內置有現金之圍裙強取得
    手，旋即離開上開麵線店。嗣因乙○○於跌坐在地之際恰好
    碰撞水桶發出聲響，為在店後面洗碗之配偶丙○○聽見而衝
    出，適見盧昭明強取乙○○所著圍裙得手並欲離開該店，隨
    即自後追捕盧昭明，終於桃園縣中壢市○○○路○ 段1 巷52
    弄32號旁空地處與民眾合力將盧昭明逮捕，並報警前來處理
    ，始悉上情。
二、案經桃園縣政府警察局中壢分局報請臺灣桃園地方法院檢察
    署檢察官偵查起訴。
    理  由
一、訊據被告盧昭明對於上揭時點搶奪被害人圍裙一事坦承不諱
    ，惟矢口否認有何強盜犯行，辯稱：我是從側面拉廖秀貞的
    圍裙，圍裙一下子就被我扯斷，廖秀貞雖有跌倒，但我是搶
    奪，不是強盜云云。惟查，上開犯罪事實，業據證人即被害
    人乙○○於本院審理時證稱：「當時我正要打烊，被告來我
    店裡說要買肉圓，我就近去拿肉圓，拿出來後，被告就跟我
    說『不要動，我要搶劫』，然後他就伸手要身進我身上圍裙
    的口袋內要拿錢，我就用手抓住圍裙口袋的袋口，跟被告拉
    扯，我就是要跟他拼了，我們這樣拉扯很久，最後被告用力
    拉我圍裙左邊的肩袋，因為我的圍裙肩袋車縫線車得很牢固
    ，但是被告的力道很大，他用力拉，我就倒地，被告還是繼
    續拉，就把我圍裙左肩袋扯斷，結果我的左手無名指靠近手
    長尾端的部位就在倒地時撞到地面，我的左肩膀也因為被告
    扯肩帶時造成瘀傷，我跌倒時還碰倒一桶水」等語（見本院
    卷第62至71頁），核與其警詢、偵訊證詞相符，且經證人丙
    ○○於本院證述：「我當時在店後面洗碗，聽到前面有砰砰
    乓乓的聲音，然後我就再聽一下子，我覺得很奇怪，怎麼收
    攤了會有這麼吵的聲音，怎麼會這麼久，然後我就衝出去，
    就見到我太太被拉扯倒在地上，被告扯斷圍裙往店門外衝出
    去」等語（見本院卷第72至74頁）明確，其所證並與其於偵
    查中具結證述所見情節一致（見94年度偵字第22354 號偵查
    卷第59頁），益徵証人乙○○上開有關遭被告強取內置有現
    金之圍裙過程之證述，堪予採認，且衡以證人乙○○、丙○
    ○與被告間素無嫌隙，其2 人甚且當庭對被告之本案犯行表
    示不為追究之意（見本院卷第76頁），又經具結，自無甘冒
    偽證刑責故意虛詞構陷被告之理，其證詞當屬可信。此外，
    復有天晟醫院94年12月20日診斷證明書1 紙、贓物領據（保
    管）單1 紙、現場及圍裙遭扯斷情形之照片4 幀（見偵查卷
    第26、27、34至36頁）在卷可稽，及圍裙1 件扣案可證。
二、按搶奪與強盜雖同具不法得財之意思，然搶奪係趁人不備公
    然掠取。若被害人已起防備，復施用強暴、脅迫或他法使被
    害人身體上或精神上處於不能抗拒之狀態，而取其財物或令
    其交付者，則為強盜。而強盜罪所謂「不能抗拒」，係指行
    為人所為之強暴、脅迫等不法行為，就當時之具體事實，予
    以客觀判斷，足使被害人身體上或精神上達於不能抗拒或顯
    難抗拒之程度，而在客觀上喪失反抗之可能性而言，最高法
    院94年台上字第2266號著有判決可資參照。
三、依上開（一）所陳情節，被告盧昭明於證人乙○○獨自在店
    內之際，徒手強取其圍裙內之現金，廖女雖受驚嚇，惟於見
    被告出手奪取其圍裙內之現金後，猶緊抓圍裙袋口不放，以
    防護該圍裙內之現金不被取走，顯已非不備之狀態，被告見
    狀，為達強取圍裙之目的，進而與廖女互相拉扯該圍裙，廖
    女終因被告身強體壯，而無法防護該圍裙，致遭被告拉到於
    地，而遭強行取走該圍裙。被告於乙○○已行防備之下，仍
    以強力排除廖女之防備而強取圍裙，已與乘廖女不備搶奪之
    要件不同。參以證人乙○○所述雙方拉扯之時間並非短暫，
    證人丙○○證述聽見其等拉扯時產生砰砰乓乓的聲音亦屬許
    久一情，可見證人乙○○遭被告強取圍裙時，已起防備，並
    與之互有相當時間之拉扯，抵抗甚明。而本件遭被告扯斷之
    圍裙，扯斷之斷口處係在圍裙與肩帶之接縫處，而該接縫面
    係以布質車縫、寬度約有4.5 公分一情，業據檢察官於偵查
    中勘驗在卷（見偵查卷第59頁），並經本院當庭勘驗屬實（
    見本院卷第104 頁），則以該車縫牢固之布質圍裙，苟非施
    以強力之拉扯，並施以相當時間之拉扯，斷不致生斷裂，益
    徵被告當時所施加於被害人乙○○之力道之猛烈，已達於致
    使身形瘦弱之乙○○不能抗拒之程度。從而，本件被害人乙
    ○○於被告著手伸向圍裙口袋欲強取口袋內所置之現金，其
    警覺起而防備，而緊抓圍裙不放，已非不備，迨被害人遭被
    告強力拉扯後跌坐在地，致使不能抗拒，並受有手挫傷之傷
    害，被告再強行扯斷其圍裙肩帶而強取得手，被害人復再受
    有左肩部之瘀傷，已如前述，雖被害人傷勢並非嚴重，惟被
    告身為男人，身強健壯，被害人為一體型瘦弱女子（證人乙
    ○○證稱其身高約為151 公分、體重約41公斤），突然面臨
    被告之攻擊，內心恐懼加上體力差距，終因力竭而無法防護
    其圍裙致遭被告強行取走，則被害人顯已達於不能抗拒之程
    度，被告取得被害人內置有現金之圍裙亦達於施用強暴之手
    段，而非乘被害人之不備搶奪其圍裙，應構成刑法上強盜罪
    至明。被告所辯伊僅係搶奪，其所為並非強盜云云，核屬卸
    責之詞，並不可採。綜上所述，本件事證明確，被告強盜犯
    行足堪認定。
四、核被告盧昭明所為，係犯刑法第328條第1項之強盜罪。查被
    告有事實欄所示有期徒刑執行完畢之情，有本院被告前案紀
    錄表一份在卷供參，其於5年內再犯本件有期徒刑以上之罪
    ，為累犯，應依刑法第47條規定加重其刑。爰審酌被告犯罪
    之動機、目的係為圖不法之金錢，竟在深夜時分對一瘦弱婦
    女強盜財物、對社會治安所生危害至鉅、其犯後坦承部分犯
    行之態度、被害人已領回遭強盜之財物，併審酌其前有竊盜
    、搶奪等犯罪前科紀錄，有臺灣高等法院被告前案紀錄表在
    卷可稽，素行不佳等一切情狀，量處主文所示之刑，以示懲
    戒。
據上論斷，應依刑事訴訟法第299 條第1 項前段，刑法第328 條
第1 項，第47條，判決如主文。
本案經檢察官嵇珮晶到庭執行職務。
中    華    民    國    95    年    6     月    30    日
                  刑事第九庭審判長法  官 林惠霞
                                  法  官 何燕蓉
                                  法  官 蘇琬能
以上正本證明與原本無異。
如不服本判決，應於判決送達後10日內向本院提出上訴狀（應附
繕本），上訴於臺灣高等法院。
                                  書記官  邱飛鳴
中    華    民    國    95    年    6     月    30    日
中華民國刑法第328條
意圖為自己或第三人不法之所有，以強暴、脅迫、藥劑、催眠術
或他法，至使不能抗拒，而取他人之物或使其交付者，為強盜罪
，處五年以上有期徒刑。
以前項方法得財產上不法之利益或使第三人得之者，亦同。
犯強盜罪因而致人於死者，處死刑、無期徒刑或十年以上有期徒
刑；致重傷者，處無期徒刑或七年以上有期徒刑。
第一項及第二項之未遂犯罰之。
預備犯強盜罪者，處一年以下有期徒刑、拘役或三千元以下罰金
。


司法院資訊處製作；財團法人民間司法改革基金會備份。
